臺灣高等法院高雄分院民事判決
111年度勞上易字第62號
上  訴  人  臺灣中油股份有限公司

法定代理人  李順欽  
訴訟代理人  林元浩律師
被 上訴 人  吳春源  
            邱森明  
            江煥智  
            徐德貴  
            張肇木  

            謝文浩  
            徐慶全  
共      同
訴訟代理人  洪永志律師
上列當事人間請求給付退休金差額事件，上訴人對於民國110年1
2月28日臺灣橋頭地方法院110年度勞訴字第199號第一審判決提
起上訴，本院於111年4月13日言詞辯論終結，判決如下：
    主  文
上訴駁回。
第二審訴訟費用由上訴人負擔。
    事實及理由
一、按第二審判決書內應記載之事實，得引用第一審判決。當事
    人提出新攻擊或防禦方法者，應併記載之。判決書內應記載
    之理由，如第二審關於攻擊或防禦方法之意見及法律上之意
    見與第一審判決相同者，得引用之；如有不同者，應另行記
    載。關於當事人提出新攻擊或防禦方法之意見，應併記載之
    ，民事訴訟法第454條定有明文。
二、本件兩造之聲明及就事實與法律之陳述，均引用原判決所記
    載。上訴人另抗辯稱：原判決未詳述夜點費（下稱系爭夜點
    費）具勞務對價性，且系爭夜點費沿革、調整幅度及發放方
    式，其屬勉勵、恩惠性質，非屬勞動基準法（下稱勞基法）
    第2 條第3 款所稱之工資。況勞基法施行細則第10條第9 款
    係於民國94年6月15日修正時已刪除夜點費，而兩造成立之
    勞動契約係成立於此時日之前，依法律不溯及既往原則，系
    爭夜點費應依修正前之規定，不列入工資計算，是以原判決
    逕認系爭夜點費為工資之一部，有違上開施行細則等語。
三、本院之判斷：　　
（一）本院關於夜點費是否屬於工資而應列入平均工資計算退休
      金之爭點，除後述部分外，其餘攻擊或防禦方法之意見及
      法律上之意見與第一審判決相同，引用原審判決之記載。
（二）上訴人雖抗辯稱：原審判決逕認夜點費為工資之一部，有
      違勞務對價性，且被上訴人已知悉系爭夜點費未列入平均
      工資計算，不得嗣後再行請求云云。然查：
　 1、夜間工作違反人體正常之生理時鐘，可能導致勞工作息不
      正常、疲倦程度增加，進而影響勞工家庭生活、健康狀態
      ，屬危險工時，足以推知勞工普遍不願在此時段服勤。況
      就雇主而言，如廠場作業能採取日夜輪班制，亦有助於充
      分利用既有設備及產能而獲得較多利益。從而，雇主對於
      輪值大夜班、小夜班之勞工，自需支出較高之薪資，始為
      衡平。又系爭夜點費既為輪值大夜班、小夜班之勞工所獨
      有，並係以勞工實際輪值工時為計算基準，顯與勞工提供
      勞務間有密切關連性，足認系爭夜點費具有勞務對價性，
      制度上亦具有經常性給付性質，自應屬工資之一部分，自
      得將系爭夜點費併予計入平均工資之範圍。
　 2、又勞基法施行細則於94年修正時雖將「差旅費、差旅津貼
      、交際費、夜點費及誤餐費等」排除於「經常性給與」之
      外，惟該款規定之差旅費、差旅津貼及交際費，因屬不確
      定之事項所支出，固可認定並非「經常性給與」，然與系
      爭夜點費係屬固定輪班工作型態下經常性給與之勞務對價
      性質不同，自不得以發給名目為「夜點費」，即認有上開
      規定之適用。況勞基法施行細則第10條第9款修正理由為
      ：「鑒於事業單位迭有將『輪班津貼』或『夜勤津貼』等具有
      工資性質之給付，以『夜點費』或『誤餐費』名義發放，以減
      輕雇主日後平均工資之給付責任，實有欠妥，爰修正刪除
      勞動基準法施行細則第10條第9款之『夜點費』或『誤餐費』
      規定，嗣後有關夜點費及誤餐費是否為工資，應依該法第
      2條第3款規定及上開原則，個案認定。」此有行政院勞工
      委員會94年6月20日勞動二字第0940032710號令函可資參
      照。從而，本院具體個案認定上訴人以夜點費名目所為之
      給付，仍具有工資性質，並無違反勞基法施行細則第10條
      第9款之修正意旨，亦不違背法律不溯及既往原則。上訴
      人上開所辯，核屬無據，自不足採。
　 3、另最高法院106年度台上字第2679號民事判決，其當事人
      均非本件之兩造，且事實及爭點亦非與本件相同，故本院
      亦不受上開判決見解之拘束，從而上訴人執上開民事判決
      所為抗辯，亦無足採。
四、綜上所述，被上訴人本於勞基法第55條、第84條之2 規定及
    台灣省工廠工人退休規則第9條第1款、第10條第1項第1 款
    ，請求上訴人給付如附表「應補發退休金」欄所示金額及加
    計「利息起算日」欄所示之日起至清償日止，按週年利率5％
    計算之利息，為有理由，應予准許。原審判命上訴人如數給
    付，並無違誤。上訴意旨指摘原判決不當，求予廢棄改判，
    為無理由，應予駁回。
五、據上論結：本件上訴為無理由，判決如主文。　
中    華    民    國    111    年    4    月    20    日
                           勞動法庭
                                審判長法  官  謝靜雯
　　　　　　　　　　　　　　　　　　　法  官  洪能超
　　　　　　　　　　　　　　　　　　　法  官  邱泰錄
以上正本證明與原本無異。
本件不得上訴。
中　　華　　民　　國　　111 　年　　4 　　月　　20　　日
                                      書記官  林芊蕙
附表：
編號 姓名 舊制年資結清轉換日期 （民國） 退休金基數（個）  平均夜點費 （新臺幣）  應補發退休金（新臺幣） 利息起算日（民國）  1 吳春源 109年7月1日 勞基法施行前 1 結清前3個月 3,983.3333元 133,358元 109年8月1日    勞基法施行後 37.5 結清前6個月 3,450元    2 邱森明 109年7月1日 勞基法施行前 0 結清前3個月 4,933.3333元 187,783元 109年8月1日    勞基法施行後 38 結清前6個月 4,941.6667元    3 江煥智 109年7月1日 勞基法施行前 3.66667 結清前3個月 4,666.6667元 199,733元 109年8月1日    勞基法施行後 37.33333 結清前6個月 4,891.6667元    4 徐德貴 109年7月1日 勞基法施行前 13 結清前3個月 4,950元 219,017元 109年8月1日    勞基法施行後 32 結清前6個月 4,833.3333元    5 張肇木 109年7月1日 勞基法施行前 10.5 結清前3個月 4,516.6667元 210,438元 109年8月1日    勞基法施行後 34.5 結清前6個月 4,725元    6 謝文浩 109年7月1日 勞基法施行前 6 結清前3個月 4,933.3333元 207,500元 109年8月1日    勞基法施行後 36 結清前6個月 4,941.6667元    7 徐慶全 109年7月1日 勞基法施行前 10.66667 結清前3個月 4,950元 224,181元 109年8月1日    勞基法施行後 34.33333 結清前6個月 4,991.6667元